【裁判字號】    98,易,1328
【裁判日期】    990310
【裁判案由】    竊盜等
【裁判全文】
臺灣桃園地方法院刑事判決              98年度易字第1328號
公  訴  人  臺灣桃園地方法院檢察署檢察官
被      告  乙○○
上列被告因竊盜案件，經檢察官提起公訴（98年度偵字第12041
號、98年度偵緝字第242 號），本院判決如下：
    主  文
乙○○結夥三人，攜帶兇器，毀越牆垣竊盜未遂，處有期徒刑壹
年肆月。
扣案鐵鉗壹支沒收。
    事  實
一、乙○○素行不佳，其於民國84年間有製造槍枝之犯行，經判
    處應執行有期徒刑1 年6 月，並經執行完畢（不構成累犯）
    ；又於96年間因非法持有具殺傷力之空氣槍，於96年9 月12
    日經臺灣士林地方法院判處有期徒刑3 年2 月併科罰金新台
    幣50,000元，迭經台灣高等法院、最高法院維持而確定（現
    正服該刑），其於97年9 月10日中午12時50分許，駕駛車號
    6B－9317號自用小客貨車搭載具有共同不法所有意圖之犯意
    聯絡之丁○○（未到案，另結）、甲○○（業經檢察官不起
    訴處分）前往桃園縣大園鄉后厝村11鄰9 之11號丙○○監工
    管理之「新瑞豐砂石場」，乙○○將上開自小客貨停在該砂
    石場外圍鐵皮圍籬之旁邊，以遮掩他人之視線，嗣乙○○、
    丁○○下車後，以不詳之方式扳開毀損上開停車處旁邊之砂
    石場外圍鐵皮圍籬，造成一破洞而由該破洞處鑽入該砂石場
    ，甲○○即在上開車輛內為乙○○、丁○○二人把風，乙○○、丁○○侵入砂石場後，欲竊取該砂石場內之貨車及剷土
    機各乙輛，其等以不詳方式撬開貨車及剷土機之電源鎖鎖頭
    後，發動該貨車及剷土機，又再以乙○○等人所有之客觀上
    足對人之生命身體法益造成危害而可供兇器使用之鐵鉗一支
    剪斷剷土機自動安全線，共同著手竊取丙○○所有之剷土機
    及貨車，並欲以該貨車載該剷土機離開。嗣因丙○○駕車前
    往上開砂石場視察，在砂石場前方之道路上即發現砂石場內
    有二男子之身影，乃將車停在砂石場大門旁邊下車察看，其
    目擊上開貨車及剷土機均被發動及移動，其又看見6B－9317
    號自用小客貨車停在上開鐵皮圍籬破洞處，然甲○○目擊丙○○發現渠等犯行，乃立即下車通風報信，丙○○畏己勢單
    力薄，乃先駕車至砂石場另一頭之道路交岔口觀望並打電話
    報警，其在警方趕到前並目擊有二名男子自砂石場上開鐵皮
    圍籬破洞處鑽出來，該二男子上6B－9317號自用小客貨車，
    與甲○○併同離去，渠等犯行因而未遂。
二、案經丙○○訴由桃園縣政府警察局大園分局報告臺灣桃園地
    方法院檢察署檢察官偵查起訴。
    理  由
壹、證據能力：
一、按刑事訴訟法第159 條第1 項規定：「被告以外之人於審判
    外之言詞或書面陳述，除法律有規定者外，不得作為證據」
    ；其立法本旨係以證人於審判外之言詞或書面陳述，屬於傳
    聞證據，此項證據，當事人無從直接對於原供述者加以詰問
    ，以擔保其真實性，法院亦無從直接接觸證人而審酌其證言
    之憑信性，違背直接審理及言詞審理之原則，除具有必要性
    及信用性情況之除外者外，原則上不認其有容許性，自不具
    證據能力；至所謂具有必要性及信用性情況者，例如刑事訴
    訟法第159 條之1 、之2 、之3 、之4 、之5 情形，仍例外
    認其有證據能力，然此乃係指法院未於審判期日傳喚相關證
    人到庭，案件僅能依靠該等證人於審判外之陳述以為判斷之
    情形，始需就該等審判外供述證據嚴格依照刑事訴訟法第15
    9 條之1 至之5 所定要件一一檢視各該證人之供述，作為證
    據之資格。倘法院已經依據當事人聲請傳喚證人到庭接受檢
    辯雙方之交互詰問，則法院既已透過直接、言詞審理方式檢
    驗過該證人之前之證詞，當事人之反對詰問權亦已受到保障
    得以完全行使之情況下，該等審判外證據除有其他法定事由
    （例如：非基於國家公權力正當行使所取得或私人非法取得
    等，而有害公共利益，即以一般證據排除法則為判斷），應
    認該審判外供述已得透過審判程式之詰問檢驗，而取得作為
    證據之資格，亦即其審判外供述與審判中供述相符部分，顯
    然已經構成具備可信之特別情狀，當然有證據資格（實務上
    之作用常為引用該等陳述與審判中陳述相符，強化該證人供
    述之可信度），其不符部分，作為檢視審判中所為供述可信
    與否之彈劾證據，當無不許之理，甚者，其不符部分倘係於
    司法警察、檢察事務官調查中之供述，作為認定被告犯罪與
    否或不構成犯罪與否之證據，亦僅需依照刑事訴訟法第15 9
    條之2 規定，斟酌其審判外供述作成外部環境、製作過程、
    內容、功能等情況認為之前供述較為可信，即可取得證據資
    格，而作為認定事實之證據資格（參照最高法院94年度臺上
    字第2507號、95年臺上字第2515號判決意旨）。查本件證人
    丙○○業經本院於審判期日以證人身分具結後行交互詰問程
    序，直接言詞審理檢視其之證詞，故其前於警局時所為之陳
    述，當然已取得作為證據之資格，而有證據能力。
二、按被告以外之人於偵查中向檢察官所為之陳述，除顯有不可
    信之情況者外，得為證據，刑事訴訟法第159 條之1 第2 項
    定有明文。查證人丁○○、甲○○以證人身分，除關於自己
    部分之陳述，就有關於其他共同被告之陳述，均於供前具結
    所為之陳述，係檢察官依法訊問，復無其他事證足資認定其
    等於檢察官訊問時有受違法取供情事，並無何特別不可信之
    情況，且被告於本院審理程序中亦不爭執其等證據能力，是
    依上開規定均有證據能力，而得作為本案之證據。
三、另本件認定事實所引用之卷內其餘卷證資料，並無證據證明
    係公務員違背法定程序所取得，被告於審判程序中復未於言
    詞辯論終結前表示異議，且卷內之文書證據，亦無刑事訴訟
    法第159 條之4 之顯有不可信之情況與不得作為證據之情形
    ，則依刑事訴訟法第159 條之5 之規定，本件認定事實所引
    用之所有文書證據，均有證據能力，合先敘明。末以，扣案
    鐵鉗一支，係證人即被害人丙○○提供予檢察官扣案，是該
    鐵鉗之扣案過程並無不法，自亦有證據能力。
貳、實體部分：
一、訊據被告乙○○固自承駕駛車號6B－9317號自用小客貨車搭
    載丁○○、甲○○前往「新瑞豐砂石場」，然矢口否認上開
    犯行，辯稱：伊雖和丁○○由鐵皮圍籬破洞處進入該石場，
    然該鐵皮圍籬破洞是本來就存在，伊和丁○○沒有用鐵鉗破
    壞，伊去該砂石場是因為伊與該處之監工丙○○有金錢糾紛
    ，伊要去該處等丙○○，在該砂石場內丁○○有開動貨車，
    伊有開動剷土機，然鑰匙本來就在貨車、剷土機上，且伊未
    剪斷剷土機安全線，伊與丙○○是好友，伊等了丙○○一個
    上午，所以才開開看上開機動車輛，伊怕丙○○有報復伊的
    傾向，且伊看到有二、三輛車的人追過來，所以伊才要逃跑
    云云。惟查：
  (一)被告乙○○既口口聲聲聲稱被害人丙○○欠伊錢，渠二人有
    債務糾紛，則被告乙○○自應理直氣壯，甚至夥同警方到場
    ，藉此使丙○○出面妥善解決之，然其卻至「新瑞豐砂石場
    」後，以鑽狗洞之方式，鑽該砂石場之鐵皮圍籬破洞進入，
    而不思以按電鈴或通知警方到場之方式，使砂石場內之人員
    開門進入，此等行不由徑之行為，尤聲稱是要去該砂石場找
    被害人討債，其孰能信？再者，被告乙○○以鑽狗洞之方式
    鑽入該砂石場後，明明發現砂石場內空無一人，且其自承等
    待甚久亦無人出現，其竟不返回，而任意開動砂石場內之機
    動車輛，此與常情不合。復以，被告乙○○既稱丙○○為其
    好友，其認為沒有關係，才好玩開動砂石場內之機動車輛，
    然又稱伊怕丙○○有報復伊的傾向，所以才會逃走云云，其
    之辯詞相互矛盾、荒唐至極，毫無可採。
  (二)證人丙○○於本院審理時證稱「當時我開自用小客車到新瑞
    豐砂石場外面大門口的馬路上（該馬路沒有路名，是村莊的
    聯絡道，只有一個車道），我還沒下車時我就看到砂石場裡
    面有人，我看到有二個男子在我砂石場內，在砂石場外面另
    有一女子，她坐在一輛廂型車上，我為了看清楚在我砂石場
    裡面的人在做什麼事，所以我就迴車，將車靠近大門那邊，
    我在大門旁邊的地方我就下車，原先那名坐在廂型車內的女
    子就看見我，她看到我後就下車並且打電話，我看見她拿電
    話拿起來打，我不敢繼續再車下等待看他們做什麼事，所以
    我就上車將車子開到前面的路口（這是我上開所稱砂石場大
    門口的馬路與砂石場側邊的一條巷子的Ｔ字路口），我開到
    該路口後，我就下車，打電話報警，並且朝砂石場的方向觀
    望，我在等警察來的期間，約至第十分鐘左右，看見砂石場
    內的二名男子就出來了，他們出來之後就上前開女子所坐的
    廂型車一起離開。」、「（檢察官問：你的剷土機自動安全
    線被剪斷，剪斷的用意是什麼？）我的剷土機本來是好的，
    我並沒有留鑰匙在剷土機上，所以警察到場後，我發現竊賊
    有用自己特別的工具或鑰匙將我的鎖頭硬轉過去，因為鎖頭
    被破壞，車子雖然可以發動，但是操控安全線不破壞的話，
    剷土機的手臂沒有辦法動作，所以要破壞操控安全線。」、
    「（檢察官問：你和被告以前是否認識？）我們以前是國小
    同學，之間約有四、五年以上沒有聯絡，我沒有欠被告錢，
    但是被告有欠我錢，約四、伍拾萬元左右，但這是十幾年前
    的事，我並沒有向他催討。」、「（審判長問：你在案發時
    ，開車到砂石場之前，你離開砂石場有否將砂石場的大門上
    鎖？）有。」、「（審判長問（提示97年度偵字第22199 號
    卷第14頁照片）上方照片是否是砂石場裡面照過去，而下方
    照片是從砂石場外面照過去？）（證人手繪現場圖附卷）破
    洞處是在砂石場與外面的一個廣場交界處的圍籬下方，該廣
    場直接就可以通往外面的聯絡道，要進入該廣場沒有任何阻
    礙，上方的照片是從砂石場外面照過去，下方照片就是砂石
    場裡面。」、「（審判長問：你剛才說，你看到砂石場內有
    二名男子，你在警訊時說，砂石場內是二名男子，但是97年
    10 月5日偵訊時砂石場內有二名以上的男子，因為有三部車
    在移動，包括貨車、剷土機、挖土機，因為剷土機沒有階梯
    ，需要挖土機調動放到貨車上，所以你說雖然只看到二個人
    ，因為有三部車都在動，所以應該至少有三個人在裡面，請
    再具體說明砂石場內是幾名男子？）我看到的時候，貨車已
    經移到剷土機的前面，貨車和剷土機已經就定點，但是都在
    發動著，此時挖土機有在移動的動作，所以也有可能是只有
    二人，因為前開三輛機具並非同時在移動。」、「（審判長
    問：你確實只有看見二名男子從砂石場出來，並坐上車離開
    嗎？）因為廂型車是停在縫口的旁邊，並非停在馬路上，該
    車會掩住出口的視線，所以除了我看到的二名男子，我不能
    確定是否還有其他人自洞口出來。」、「（審判長問：乙○○說，他和你一直都有生意往來，你南港的舊工廠也是他幫
    你處理的，你有何意見？）那不是我叫他去的，應該是我弟
    弟、妹妹聯絡他去處理的，因為廠房外面有一點損害，才叫
    他去處理，但我弟弟有付他材料費、工錢，並沒有積欠他。
    」、「（審判長問：你後來有依照檢察官的指示將被告丟在
    剷土機的旁邊的破壞剪，交給地檢署？）是。挖土機和剷土
    機相隔四、五尺而已，所以破壞剪算是放在挖土機和剷土機
    的旁邊。」、「（審判長問：你的砂石場內本來是否有破壞
    剪？）沒有。」等語綦詳，俱與其於警、偵訊時之證詞相符
    。
  (三)證人即共犯甲○○於98年7 月3 日偵訊時證稱6B－9317號自
    用小客貨車就停在鐵皮圍籬破洞的旁邊，此與證人丙○○之
    上開證詞及證人丙○○於本院當庭所繪現場圖相符，即被告
    乙○○亦自承上開自小客貨車停放在鐵皮圍籬破洞僅四、五
    步之距離，甲○○尚且證稱伊剛到時有下車尿尿看到鐵皮圍
    籬的破洞，則被告乙○○與丁○○甫到達上開砂石場即行不
    由徑鑽入該鐵皮圍籬之破洞之行為，甲○○當然在場目擊，
    其既知被告乙○○、丁○○攜帶鐵鉗行不由徑鑽入上開砂石
    場，則其對於渠等欲至該砂石場做何事已心知肚明，其竟仍
    留在鐵皮圍籬破洞處，是其把風之意圖已彰彰明甚，其又證
    稱被害人丙○○開車過來先停在伊旁邊看伊，然後開走至前
    方三角路口，被告乙○○可能看到此情形就出來並叫丁○○
    「走了、走了」，伊問乙○○幹嘛，乙○○說不要問這麼多
    等語，俱可見甲○○亦深知渠等在為被害人發現後即駕車逃
    亡之事實，俱足見甲○○為本件之共同正犯，檢察官之不起
    訴處分為錯誤之不起訴處分，然證人甲○○既於上開偵訊時
    證稱其對於本件竊盜不知情，伊只是跟著乙○○打工云云，
    俱與事實不合，核屬偽證，應由檢察官分案偵辦。再被告乙○○數次在偵訊時具結證以上開不實之辯詞，亦屬偽證，應
    由檢察官分案嚴辦。
  (四)證人即共犯丁○○於98年7 月3 日偵訊時證稱被告乙○○叫
    伊去將挖土機上之電瓶搬過來到剷土機，因為要去接電發動
    等語，可見被告乙○○、丁○○明知己係以不法方式發動剷
    土機甚明，證人丁○○又證稱扣案之鐵鉗有用來試挖土機的
    電瓶有沒有電，後來有搬到貨車上，用貨車載鐵鉗、電瓶至
    剷土機等語，而證人丙○○亦證稱扣案鐵鉗係在剷土機之附
    近發現，亦可佐證剷土機之安全線確係被告乙○○、丁○○
    以鐵鉗剪斷。至證人丁○○證稱其開貨車只是無聊移來移去
    ，伊在砂石場內晃來晃去等收錢云云，則與事實不合，核屬
    偽證，應由檢察官分案偵辦。復以，檢察官雖指稱上開鐵鉗
    亦有持以破壞上開砂石場鐵皮圍籬，然查，鐵皮圍籬或因鏽
    蝕或因其他因素，均可能不需鐵鉗即可以手或其他方式扳開
    ，況扣案鐵鉗發現之位置亦不在鐵皮圍籬破洞處，是未能證
    明該鐵鉗有持以破壞鐵皮圍籬，併此敘明。
  (五)此外，復有6B-9317 號自用小客貨車之車籍查詢─基本資料
    、現場照片6 張、剷土機自動安全線遭剪斷照片5 張、證人
    丙○○當庭所繪之現場圖附卷可稽，且有犯案工具鐵鉗一支
    足資佐憑，本案事證明確，被告犯行足堪認定。
二、扣案之犯案工具鐵鉗一支，在客觀上足對人之生命身體法益
    造成危害而可供兇器使用，故核被告乙○○所為係犯刑法第
    321 條第2 項、第1 項第4 款、第3 款、第2 款之結夥三人
    攜帶兇器毀越牆垣竊盜未遂罪、第354 條之毀損罪、第306
    條第1 項之侵入他人附連圍繞土地罪；公訴人認就竊盜部分
    係犯刑法第321 條第2 項、第1 項第3 款、第2 款之罪，容
    有未洽，起訴法條應予變更。被告乙○○就上開各罪，與甲○○、丁○○間，有犯意聯絡、行為分擔，為共同正犯。又
    被告侵入他人附連圍繞土地、毀損之目的，係為竊取砂石場
    內財物，已如前述，亦即被告所為無故侵入他人附連圍繞土
    地、毀損及竊盜之複數舉動，係基於單一行為決意所為，復
    無證據可資證明被告除竊盜之目的外，另有侵入他人附連圍
    繞土地、毀損之獨立犯意，是應就被告所為上開複數舉動，
    評價為法律上之一行為，因被告係以一行為同時觸犯上開三
    罪名，為想像競合犯，應從重依竊盜未遂罪處斷，檢察官認
    應分論併罰，尚有未合。被告所為該次竊盜犯行尚屬未遂，
    爰依刑法第25條第2 項之規定，按既遂犯之刑減輕之。爰審
    酌被告正值壯年，不思循正當工作途徑獲取生活所需，竟著
    手竊取他人財物，其矢口否認犯行，難謂已有悔悟之心，又
    審酌被告於本案著手竊取之財物價值甚高、其犯罪手段等一
    切情狀，量處如主文所示之刑。扣案鐵鉗一支，為被告乙○○等共犯所有，並持以犯案，已為本院認定如上，應依刑法
    第38條第1 項第2 款之規定宣告沒收。
據上論斷，應依刑事訴訟法第299 條第1 項前段、第300 條，刑
法第28條、第306 條第1 項、第354 條、第321 條第2 項、第1
項第2 款、第3 款、第4 款、第55條、第25條第2 項、第38條第
1項 第2 款，刑法施行法第1 條之1 第1 項、第2 項前段，判決
如主文。
本案經檢察官蔡奇曉到庭執行職務
中    華    民    國    99    年    3     月    10    日
                  刑事第三庭    法  官  曾雨明
以上正本證明與原本無異。
如不服本判決應於收受判決後10日內向本院提出上訴書狀，並應
敘述具體理由。其未敘述上訴理由者，應於上訴期間屆滿後20日
內向本院補提理由書(均須按他造當事人之人數附繕本)「切勿逕
送上級法院」。
                                書記官  蘇  萱
中    華    民    國    99    年    3     月    10    日
附錄法條：
中華民國刑法第306條
（侵入住居罪）
無故侵入他人住宅、建築物或附連圍繞之土地或船艦者，處 1
年以下有期徒刑、拘役或 3 百元以下罰金。
無故隱匿其內，或受退去之要求而仍留滯者，亦同。
中華民國刑法第321條
（加重竊盜罪）
犯竊盜罪而有左列情形之一者，處 6 月以上、 5 年以下有期徒
刑：
一、於夜間侵入住宅或有人居住之建築物、船艦或隱匿其內而犯
    之者。
二、毀越門扇、牆垣或其他安全設備而犯之者。
三、攜帶兇器而犯之者。
四、結夥三人以上而犯之者。
五、乘火災、水災或其他災害之際而犯之者。
六、在車站或埠頭而犯之者。
前項之未遂犯罰之。
中華民國刑法第354條
（毀損器物罪）
毀棄、損壞前二條以外之他人之物或致令不堪用，足以生損害於
公眾或他人者，處 2 年以下有期徒刑、拘役或 5 百元以下罰金

司法院資訊處製作；財團法人民間司法改革基金會備份。
